臺灣新竹地方法院民事裁定  
110年度竹司調字第93號
債  權  人  台新國際商業銀行股份有限公司

法定代理人  尚瑞強  


上列聲請人與相對人劉煥樑等間聲請調解事件，本院裁定如下：
    主  文
聲請駁回。
聲請費用由聲請人負擔。
    理  由
一、按法院認調解之聲請有下列各款情形之一者，得逕以裁定駁
    回之：一、依法律關係之性質，當事人之狀況或其他情事可
    認為不能調解或顯無調解必要或調解顯無成立之望者。民事
    訴訟法第406條第1項第1款規定甚明。又調解之聲請有民事
    訴訟法第406 條第1項各款情形之一時，得以裁定駁回之，
    司法事務官辦理調解事件規範要點第3點第1項亦有規定甚明
    。再者，司法事務官應先了解調解標的之法律關係及聲請人
    之訴求，如認為依法律關係之性質，該案件無法調解、無調
    解必要或無調解之可能時，得以裁定駁回之，以免造成當事
    人困擾（司法院民國103年10月13日院台廳民一字第1030028
    321號函示意旨參照）。次按調解成立者，依民事訴訟法第4
    16條第1項，第380條第1項規定，與確定判決固有同一之效
    力，惟判決為法院對於訴訟事件所為之公法的意思表示，調
    解或和解，為當事人就訴訟上之爭執互相讓步而成立之合意
    ，其本質並非相同，故形成判決所生之形成力，無由當事人
    以調解或和解之方式代之（最高法院58年台上字第1502號判
    例要旨參照）。
二、本件聲請意旨略以：按共有之不動產之共有人中一人死亡，
    他共有人請求分割共有物時，為求訴訟之經濟起見，可許原
    告就請求繼承登記及分權割共有物之訴合併提起，即以一訴
    請求該死亡之共有人之繼承人辦理繼承登記並請求該繼承人
    於辦理繼承登記後，與原告及其餘共有人分割其有之不動產
    。」為決最高法院70年度第2次民事庭會議，次按公同關係
    存續中，各公同共有人，不得請求分割公同共有物，民法第
    829條定有明文，而公用共有關係之發生及終止，依其公用
    關係所由規定之法律或契約定之;又繼承人有數人，在分割
    遺產前，各繼承人依民法第1151條規定，對於遺產全部為公
    同共有。依上開規定，各繼承人依民法第1151條規定，在遺
    產分割前對於遺產全部為公同共有，則除依民法第1164條請
    求分割遺產之訴判決確定，或依民法第828條第3項規定得全
    體公同共有人之同意處分或為其他權利之行使外（含就公用
    共有物變更為分別共有），各公同共有人並無顯在之應有部
    分，自無從依民法第823、824條之規定請求分割共有物物。
    末按債務人怠於行使其權利時，債權人因保全債權，得以自
    己名義行使其權利，為民法第242條前段所明定。此項代位
    權行使之範圍，就同法第243條但書規定旨趣推之，並不以
    保存行為為限，凡以權利之保存或實行為目的之一切審判上
    或審判外芝行為，諸如假扣押、假處分、聲請強制執行、實
    行擔保權、催告、提起訴訟等，債權人皆得代位行使9（69
    年台抗字第240號判例參照）。而相對人中之劉煥樑積欠聲
    請人債務未清償，經查得相對人等共同繼承坐落新竹縣○○鎮
    ○○段0000地號土地（下稱系爭土地），為此聲請相對人等應
    就系爭土地予以分割，分割方法按繼承比例為分別共有云云
    。
三、查本件聲請人聲請調解標的之法律關係係代位相對人劉煥樑
    就相對人等間公同共有之系爭土地為分割，惟關於聲請人本
    件聲請，仍須合於上揭規定而適合成立調解者，始得為之。
    然查聲請人聲請調解標的之法律關係及爭議情形，實屬形成
    權之行使，核其性質屬形成之訴，並非兩造得以調解方式互
    相讓步以解決紛爭，依法係由法院以裁判方式始得創設、變
    更、消滅、形成之法律關係，故應由法院審判後方能使相對
    人等就系爭土地因繼承所發生之公同共有關係消滅。綜上，
    本件調解之聲請，依法律關係性質應認不能調解，依民事訴
    訟法第406條第1 項第6款規定，應不適調解，故依首揭規定
    ，逕以裁定駁回之。
四、依民事訴訟法第406條第1項第1款、第95條、第78條裁定如
    文。
五、如不服本裁定，應於裁定送達後10日內，以書狀向本院司法
    事務官提出異議。
中　　華　　民　　國　　110 　年　　6 　　月　　2 　　日
                 民事庭司法事務官  陳固愷